臺灣高雄地方法院民事判決　　　　　　　95年度訴字第2145號
原　　　告　先鋒保全股份有限公司
法定代理人　甲○○
訴訟代理人　戊○○
　　　　　　丙○○
被　　　告　新光諾貝爾大廈管理委員會
法定代理人　丁○
訴訟代理人　吳永茂律師
複　代理人　龍毓梅律師
上列當事人間請求履約契約事件，本院於民國96年3 月7 日言詞
辯論終結，判決如下：
    主  文
被告應給付原告新台幣壹佰壹拾萬元，及自民國九十五年七月一
日起至清償日止，按年息百分之五計算之利息。
訴訟費用由被告負擔。
本判決第一項於原告以新台幣參拾陸萬柒仟元供擔保後，得假執
行。但被告如以新台幣壹佰壹拾萬元供擔保後，得免為假執行。
    事實及理由
一、原告主張略以：原告先鋒保全股份有限公司，為提供駐衛保
    全服務之公司，於民國94年間，由被告新光諾貝爾大廈管理
    委員會委託原告提供駐衛保全服務，兩造簽訂駐衛保全契約
    ，由原告提駐衛保全服務，服務期間自94年11月1 日起至95
    年10月31日止，為期一年，每月服務費用為新台幣（下同）
    550,000 元。嗣因被告之管理委員區分為兩派，彼此相互僵
    持，致原告公司人員無所適從，無奈於95年3 月30日發函被
    告，請求同意自95年4 月30日起合意解除系爭駐衛保全契約
    ，而經被告於同年4 月6 日回函同意。詎被告竟於95年5 月
    8 日發函通知原告，含糊以原告未盡契約義務為由，拒絕給
    付95年3 月份及4 月份之駐衛保全服務費用。而原告並無被
    告所稱之未盡契約義務情事，爰依系爭駐衛保全契約第6 條
    之約定，請求被告給付共計1,100,000 元之服務費，及自起
    訴狀繕本送達之翌日起至清償日止，按年息百分之五計算之
    遲延利息。並聲明：（一）如主文第一項所示。（二）願供
    擔保，請准宣告假執行。
二、被告抗辯略以：兩造固訂有上開駐衛保全契約，且被告尚有
    1,100,000 元之服務費尚未給付。惟被告爰以下列債權主張
    抵銷抗辯：（一）原告依系爭駐衛保全契約第6 條第1 項及
    第3 項之約定，應配置總幹事一名：單價30,000元、組長一
    名：單價28,810元、警衛員12名：單價22,000元、車道人員
    6 名：單價22,000元、中控室3 人：單價23,000元，費用小
    計金額523,810 元，含稅後每月綜合管理服務費用總計金額
    為550,000 元，堪認原告每月提供之人數應為23人。惟自兩
    造於91年11月1 日簽訂駐衛保全服務契約迄兩造合意終止契
    約之時，原告每月均僅提供16人。是若以系爭駐衛保全契約
    所約定之服務費最低額22,000計算，則原告自91年11月1 日
    起至95年4 月30日止（共計3 年6 月），共計溢收金額合計
    6,468,000 元（7 ＊22000 ＊42＝0000000） ，被告自得請
    求原告返還。（二）原告未依約系爭駐衛保全契約第4 條第
    5 項之約定，向未繳大樓管理費之住戶催繳，造成該等住戶
    共計欠繳管理費2,028,739 元。且因原告人員未即時催繳，
    致該等住戶已對外積欠債務而無力清償，並因該等住戶之不
    動產遭其他債權人聲請查封拍賣，並分配完畢，導致被告無
    法受償，原告自應賠償被告所受之損害2,028,739 元。（三
    ）因原告公司之駐衛保全人員，未盡保全職責，致屬被告所
    有之大樓對講機交換主機4 組遺失，而每組對講機價值300,
    000 元，4 組合計為1,200,000 元，原告自應對此加以賠償
    。綜上，被告之主動債權已大於原告之被動債權，於被告抵
    銷抗辯之後，原告即無請求被告給付服務費1,100,000 元之
    理。並聲明：（一）原告之訴駁回。（二）如受不利益判決
    ，願供擔保請准宣告免予假執行。
三、兩造協議不爭執事項：
（一）兩造前於94年10月間簽訂系爭駐衛保全服務契約，期間自
      94年11月1 日至95年10月31日止，嗣由原告於95年3 月31
      日函洽被告解除系爭契約，被告於4 月6 日函覆同意。
（二）被告尚未給付95年3月及4月之保全費用，共計1,100,000
      元。
四、兩造協議爭執事項：
（一）原告請求被告依系爭保全契約給付95年3月及4月份之契約
      款，有無理由？
（二）被告以原告未依系爭契約提供確實之服務人數、未依約催
      繳管理費、未盡保全職責致對講機遺失為由而為抵銷抗辯
      ，有無理由？
五、本院有關爭點一：「原告請求被告依系爭保全契約給付95年
    3月及4月份之契約款，有無理由？」之判斷：
（一）有關兩造於94年10月間簽訂系爭駐衛保全服務契約，期間
      自94年11月1 日至95年10月31日止，嗣由原告於95年3 月
      31 日 函洽被告，解除系爭契約，被告已於4 月6 日函覆
      同意，而被告尚未給付95年3 月及4 月之保全費用，共計
      1,10 0,000元等事實，為兩造所不爭執。
（二）而依被告前所抗辯理由以觀，被告並非否認原告系爭駐衛
      保全契約之報酬請求權，而係以其對原告之不當得利請求
      權及損害賠償請求權為抵銷抗辯。從而，原告依系爭駐衛
      保全契約第6 條之約定，請求被告給付95年3 月份及4 月
      份之費用，為有理由。
六、本院有關爭點二：「被告以主張原告未依系爭契約提供確實
    之服務人數、未依約催繳管理費、未盡保全職責致對講機遺
    失為由而為抵銷抗辯，有無理由？」之判斷：
（一）有關被告主張原告未依系爭契約提供確實之服務人數部分
      ：
  １、按解釋意思表示，應探求當事人之真意，不得拘泥於所用
      之辭句，民法第98條定有明文。
  ２、被告固以系爭駐衛保全契約第6 條之約定為由，抗辯原告
      每日應提供23人數，而以原告每月僅提供16人數，因認原
      告有溢收保全費用之情事。惟原告則主張，兩造所約定者
      ，係為23人次，並非人數。亦即被告社區警衛哨點共有7
      處，分為A 、B 、C 、D 櫃臺共4 人，車道出入口共2 人
      ，中控室1 人。警衛員編制21人，以彈性工時及人次計算
      ，每哨早晚班各為12小時，記為1.5 人次，另1 人休假，
      每日24小時有3 人次。而原告每日均有在各哨點設置人力
      警衛，並無短派人力，是每日7 哨點，每哨點3 人次，每
      日即有21人次。再加上總幹事1 人、隊長1 人，均為正常
      班（週休一日），則均有23人次。故兩造約定之真意，應
      係提供23人次，並非人數。而有關系爭駐衛保全契約所載
      之人力配置，就係以每日人數計算或每日人力計算，於兩
      造簽訂之契約中並無明文，自應探究兩造之真意為何。
  ３、經查，原告對於其所主張之上開計算方式，已提出輪值時
      數表及人數計算表為證，而被告則未提出任何證據為其佐
      證。另衡諸原告主張之計算方式，係有兼顧兩造所簽訂之
      契約為繼續性之監視工作，而以勞動基準法規為其主張依
      據，尚有其依歸。另佐以兩造係自91年11月起，即訂有駐
      衛保全契約，直至95年4 月份止，兩造間之服務費用，除
      95年3 月份、4 月份之服務費用因原告主動表示終止契約
      而發生本件爭議之外，其餘之每月服務費用，均由被告按
      月支付原告550,000 元，長達3 年未曾就此向原告表示異
      議，益徵原告所主張之計算方式為真。
  ４、雖被告所抗辯應以「人數」為計算方式，惟其並未陳明原
      告之人員究應如何值勤，其之主張自有疑義。蓋若被告係
      僅要求原告每月僅需提供23人數，而不論其值勤時間長短
      為何，豈謂原告可隨意派遣23人數，而不需24小時輪流警
      衛社區安全，此種契約解釋方式，反而對被告較為不利，
      且無法落實社區維安，此應非被告所欲。又若被告係要求
      原告每月均提供23人數，且各哨點應24小時均有值勤人員
      ，則以兩造約定之服務費用為每人每月僅00000-00000 元
      以觀，在勞動基準法規保障勞工雙週84小時工時及最低工
      資為15,840元之基本勞動條件，與原告尚另需為其員工提
      供勞保、健保、團保、裝備、服裝、年節獎金及教育訓練
      費用之情形下，原告所收取之服務費用，顯然不足以支付
      上述開銷。是被告以此種方式解釋契約內容，顯與交易常
      情不符，是於被告未提出其他積極證據之下，其所抗辯自
      難憑採。
  ５、綜上，本院綜觀系爭駐衛保全契約內容，並參以兩造對契
      約內容之解釋與一般駐衛保全契約之交易常情，認以原告
      上開主張為真。又原告確有依約提供23人次從事駐衛保全
      工作之事實，業據原告提出人數計算表為證，且於被告長
      期依約給付服務費而未能舉出反證證明原告未依約派遣人
      員之情形下，自以原告所主張之事實較為可採。從而，被
      告以原告未派遣足夠人力而溢收保全費用為由之抵銷抗辯
      ，不足採信。
（二）有關被告抗辯原告未依系爭契約催收管理費而造成損害部
      分：
  １、被告另以原告未盡催收義務為由，主張原告有債務不履行
      情事而應負損害賠償責任，並舉證人即管理委員會財務委
      員蔡瓊儀為證。惟原告則主張已盡催繳之能事，並提出證
      人即前任總幹事黃堅良為證。
  ２、經查，兩造於系爭駐衛保全契約第4 條第5 款約定：「乙
      方應協助管理委員會通知、催繳及徵收大樓之管理費（管
      委會提供欠繳名單）」之事實，為兩造所不爭執。而有關
      原告對於欠繳管理費之住戶，係先以管理員口頭告知，若
      未繳即以電話通知，再未繳時，則由原告人員整理名單後
      ，由管理委員會聘請之顏秘書製作催收記錄及發存證信函
      等事實，業具證人黃堅良到庭證述明確（本院卷第118-12
      1 頁）。核與證人即被告前財務委員蔡瓊儀所證稱：催繳
      資料係由被告聘請之秘書顏世宏所填製，並被告發出存證
      信予未繳費之住戶等語（本院卷第210-214 頁）大致相符
      ，堪信為真實。又原告對其主張已盡催繳之能事，復有提
      出管理費收費單影本數紙為證，益堪佐證原告應有協助催
      繳之事。從而，應認原告以盡相當之能力協助催繳管理費
      用，而無債務不履行之情形。
  ３、被告雖另又原告未製作催收記錄，致被告無從催繳，且因
      延誤造成住戶清償能力下降，導致被告受有管理費2,028,
      739 元無法收取之損害。惟兩造就欠繳名單之提供，係約
      定由被告提供，已於系爭駐衛保全契約第4 條第5 款約明
      ，是原告自不就此負有義務。且被告對於因原告延誤催繳
      而造成住戶清償能力下降一事，亦未提出任何證明，尤難
      認應由原告就賠償被告無法收回之管理費。
  ４、綜上，被告以原告未協助催繳管理費為由，以2,028,739
      元之損害賠償請求權，所為之抵銷抗辯，為無理由。
（三）有關被告主張原告未盡保全職責致對講機遺失部分：
  １、被告以原告未盡保全職責致對講機遺失為由，主張原告有
      債務不履行情事而應負損害賠償責任，惟被告就此並未舉
      證以實其說。而原告則主張，該等對講機早已老舊損壞，
      而由被告於92年5 月間與中華電信股份有限公司（下稱中
      華電信公司）訂立「自動電話對講機系統」，並自行拆除
      該等對講機而丟棄，並非遺失，並舉出證人即被告所聘僱
      之機電工乙○○為證。
  ２、經查，有關被告所有之對講機已故障，且因原裝設公司已
      倒閉而無法維修，而由不知名人士拆除置於管理室旁，其
      後因住戶反應該器具髒亂，而由維護社區清潔之金秀香清
      潔公司清除等事實，業據證人乙○○到庭證述明確（本院
      卷第121-122 頁）。衡諸證人李正良為被告所聘僱之機電
      工，本無迴護原告之理，復參諸被告對於其已有向中華電
      信公司申請自動電話對講機系統一事，亦不爭執，自堪信
      上開證人乙○○之證詞為真。
  ３、綜上，被告所主張遺失之對講機系統4 組，應係已損壞無
      法修復而遭拆卸，並因住戶反應而由社區清潔公司清除，
      自非如被告所主張之因原告之未盡職責而致遺失，則原告
      當無債務不履行之情事。從而，被告以原告未盡保全職責
      致對講機遺失為由，以1,200,000 元之損害賠償請求權，
      對原告為抵銷抗辯，亦無理由。
七、縱上所述，原告依系爭駐衛保全契約約定之法律關係，請求
    被告給付服務費用共計1,100,000 元，為有理由。而被告上
    開抵銷抗辯，均無理由。從而，原告請求被告給付1,100,00
    0 元，及自起訴狀繕本送達之翌日即95年7 月1 日起至清償
    日止，按年息百分之五計算之利息，為有理由。
八、兩造分別陳明願供擔保請准宣告假執行及免為假執行，爰各
    酌定相當擔保金額准許之。
九、本件事證已臻明確，兩造其餘主張及攻擊防禦方法，核與判
    決結果不生影響，爰不一一論述，附此敘明。
十、據上論結，本件原告之訴為有理由，依民事訴訟法第78條、
    第390 條第2 項、第392 條第2 項，判決如主文。
中　　華　　民　　國　　96　　年　　3 　　月　　21　　日
               民事第七庭    審判長法  官  林玉心
                                   法　官　柯盛益
                                   法  官  林勇如
以上正本證明與原本無異。
如對本判決上訴，須於判決送達後20日內向本院提出上訴狀。
中　　華　　民　　國　　96　　年　　3 　　月　　21　　日
                                   書記官  黃勤涵
